臺灣宜蘭地方法院民事裁定　　　　　　　100年度家抗字第8號
抗　告　人　花旗（台灣）商業銀行股份有限公司
法定代理人　管國霖
上列當事人間因指定遺產管理人事件，抗告人對於民國100年6月
20日本院家事法庭司法事務官所為之裁定提起抗告，本院裁定如
下：
    主  文
原裁定廢棄，發回本院家事法庭。
    理  由
一、抗告意旨略以：抗告人前就被繼承人邱明仁聲請選任遺產管
    理人，遭原裁定以抗告人未遵期補正被繼承人邱明仁可供管
    理之財產資料為由而駁回。然被繼承人邱明仁於台灣銀行羅
    東分行可能遺有財產，惟不知其遺產是否確係存在及其數額
    ，因被繼承人邱明仁之繼承人均已拋棄繼承，爰依法聲請指
    定遺產管理人，原審命抗告人提出可供管理之財產資料，惟
    基於個人資料保護法之規範意旨，抗告人無從向台灣銀行羅
    東分行函詢被繼承人邱明仁之存款，且稅務機關亦拒絕提供
    抗告人聲請調閱被繼承人邱明仁死亡當年度稅籍資料，原審
    要非不得依職權函調，抗告人亦於原審陳明願意負擔規費，
    原審竟逕予裁定駁回，顯非適法，為此依法提起抗告等語。
二、按利害關係人或檢察官依民法第1178條第2 項聲請選任遺產
    管理人時，其聲請書應記載下列事項，並附具證明文件向法
    院提出之：一、聲請人。二、被繼承人之姓名、最後住所、
    死亡之年月日時及地點。三、聲請人為利害關係人時，其法
    律上利害關係之事由。親屬會議未依第147條第2項或前條另
    為選定遺產管理人時，利害關係人或檢察官得聲請法院選任
    遺產管理人，並適用前項之規定。法院選任之遺產管理人，
    除自然人外，亦得選任公務機關任之。非訟事件法第149 條
    定有明文。
三、經查：抗告人為被繼承人邱明仁之債權人，被繼承人邱明仁
    業於民國99年4月18日死亡，其於94年5月31日已與原配偶離
    婚，其子女、父母及兄弟姊妹均已向本院聲明拋棄繼承而准
    予備查在案，此有抗告人於原審提出之信用貸款申請書、電
    腦帳務資料、相關戶籍資料及本院准予備查之函文影本附卷
    可參。原審曾於100年5月11日訊問抗告人及利害關係人，被
    繼承人邱明仁之配偶已陳報被繼承人邱明仁在台灣銀行應該
    還有遺產等語，原審可依職權逕予調查，卻未予調查，僅命
    抗告人提出被繼承人邱明仁之財產資料，已屬未恰，而抗告
    人並未提出執行名義，亦無從向稅務機關調閱被繼承人邱明
    仁之稅務資料，則原審限期命抗告人提出被繼承人邱明仁之
    財產資料，對於抗告人而言，客觀上亦有困難，是原審未依
    職權調查，逕行以抗告人未遵期補正被繼承人邱明仁之財產
    資料為由而駁回抗告人之聲請，尚有未恰，抗告人提起本件
    抗告，為有理由。
四、本件因原審係以程序事由而駁回抗告人之聲請，為保障相關
    當事人之審級利益，應由本院廢棄原裁定，發回原審另為適
    法之裁定。是否選任財政部國有財產局或其他第三人為遺產
    管理人，應由原審綜合相關事證後依法決定之。又被繼承人
    邱明仁確有相關之遺產存在，此經本院調閱其相關財產資料
    在卷可參，均附此敘明。
中    華    民    國   100    年    9     月    6     日
                  臺灣宜蘭地方法院民事庭
                      審判長  楊麗秋
                      法  官  蔡仁昭
                      法  官  林俊廷
正本係照原本作成。
本裁定除以適用法規顯有錯誤為理由，不得再抗告；如提再抗告
，應於收受送達後10日內委任律師為代理人向本院提出再抗告狀
（須附繕本），並繳納再抗告費新臺幣1,000元。
中    華    民    國   100    年    9     月    6     日
                      書記官  許麗汝